臺灣臺北地方法院民事判決　　　　　　　92年度訴字第5376號
原　　　告　新加坡商飛迅捷運股份有限公司台灣分公司
法定代理人　丙○○
訴訟代理人　劉樹錚律師
複代理人　　吳晨馨律師
被　　　告　賓士保全股份有限公司
法定代理人　甲○○
訴訟代理人　乙○○
上開當事人間請求損害賠償事件，本院於中華民國94年1月25 日
言詞辯論終結，判決如下：
      主      文
被告應給付原告新台幣壹佰零壹萬捌仟貳佰柒拾元，及自民國
九十二年九月二十五日起至清償日止，按年息百分之五計算之利
息。
訴訟費用由被告負擔。
本判決於原告以新台幣拾肆萬元或同面額之渣打銀行台北分行
可轉讓定期存單為擔保供擔保後，得假執行。但被告如以新台幣
壹佰零壹萬捌仟貳佰柒拾元或同面額之第一商業銀行世貿分行
可轉讓定期存單為原告預供擔保，得免為假執行。
      事實及理由
一、本件原告主張下列各情，並聲明：(1)被告應給付原告新臺幣
    （下同）1,018,273元，及自民國92年9月25日起至清償日止
    按週年利率百分之五計算之利息。(2)願提供現金或渣打銀行
    台北分行可轉讓定期存單為擔保，請准宣告假執行。
（一）兩造於92年3月31日簽訂「系統保全服務契約書」，依該
      契約書第5條第2項之規定，被告應負責偵測是否有人入侵
      原告公司並派員至現場勘查，如確屬有人入侵時，則應一
      面監視現場一面通報警察機關與原告公司會同處理。而原
      告公司簽約後分別於92年7月23日及同年8月4日遭竊，被
      告公司竟未依約派員前來察看，事後經被告公司調閱警報
      系統記錄，發現原告公司於兩次遭竊時，警鈴皆曾多次響
      起，被告竟均未派員處裡，其顯有違係爭契約書規定應盡
      之保全義務，而原告因此等事件於92年7月23日及同年8
      月4日分別受有520,338元及497,935元之損失（金額係以
      經折舊後之價值計算），合計1,018,273元，原告於事後
      多次請求被告處理賠償事宜未獲置理，復於92年9月22 日
      發存證信函催請被告賠償，被告迄未賠償，為此依系爭契
      約書第11條之規定，訴請求被告賠償原告因此產生之損失
      給付法定遲延利息。
（二）至被告雖辯稱：依系爭契約書第14條第3款規定：「乙方
      (即被告)於案發當時立即捕獲主要暴徒或竊犯送警法辦者
      ，得予免責。」惟查，前兩次遭竊時被告皆未逮獲竊犯，
      且即使第三次真有逮獲，亦與原告所請求之92年7月23日
      及同年8月4日遭竊損失無關。蓋該免責條款之規定特別強
      調「案發當時即捕獲」，其目的係在於當場捕獲原則上應
      不致於造成損失，而被告所請求之92年7月23日及同年8月
      4 日兩次遭竊，皆未當場逮獲竊賊，並不符合該條項「案
      發當時立即捕獲主要暴徒或竊犯移送法辦」之要件，被告
      依此主張免責顯與契約規定不符，更遑論第三次逮獲之竊
      犯並不承認92年7月23日及同年8月4日其曾竊取原告財物
      。是以被告主張其得依系爭契約書第14條第3款免責，非
      屬有據。
（三）又原告於92年7月23日及同年8月4日兩次遭竊均已分別向
      台北市政府警察局中正第一分局報案，並於當時業已提出
      相關失竊物品清單，由該局受理在案，惟迄未逮獲任何竊
      賊更未追回任何贓物，原告確實於92年7月23日遭竊。另
      原告之緊急聯絡電話均保持暢通，被告並未通知，且依系
      爭契約書第9條之規定，被告亦應聯絡警方至現場，其情
      況緊迫者，被告並得採取必要方法進入標的物並為緊急處
      置，且應於事後將處理情況以書面通知原告。惟被告並未
      將處理情況以書面通知原告，亦足證被告確實未曾於第一
      、二次失竊時至現場為緊急處置，被告自已違反系統保全
      服務契約第9條應盡之緊急處置義務至明。凡此規定，皆
      可證實被告根本未盡其保全之責。至被告空言指摘原告與
      有過失進而主張過失相抵，惟被告就原告與有過失之相關
      事證並未提出事證證明，所辯自不足採。
（四）依系爭契約書第10條關於損害賠償規定：為辦理損害賠償
      事宜，甲方（即原告）應提供有關帳冊、憑證及其他資料
      。查本件原告已提出二次遭竊的物品名稱、金額及相關帳
      冊、憑證，已足證明原告所受之損失。次查，本件原告所
      請求之金額乃係原告公司內部資產清冊為依據，且有確實
      的折舊標準，因而請求被告賠償1,018,273元。且財團法
      人中華工業發展研究所原告於92年7月23日及8月4日失竊
      物品清單所示各項電腦及周邊設備於92年7月、8月間之合
      理市場交易價格，業經該所回覆該等設備於92年7月、8月
      間之合理市場交易價格為1,406,340元，足證本件原告請
      求被告賠償之金額係屬合理有據。至原告向被告稱受有40
      多萬之損失，乃指第二次遭竊時之損失金額，而非損失總
      額。
二、被告則以下列各語置辯，並聲明：(1)原告之訴駁回。(2)如受
    不利判決，願提供現金或第一銀行世貿分行可轉讓定期存單
    為擔保，請准免予假執行。
（一）被告於92年7月23日及92年8月4日原告公司兩次遭竊時，
      曾數度派員查看，並於四周檢點外觀，並無異狀，且92
      年7月23日原告並未遭竊，故原告未報警亦無求償，及至
      同年8月4日發生失竊，雙方接洽討論要如何處理時，緊接
      於同年8月11日發生第三次失竊，被告報警會同警方，當
      場將竊賊捕獲，並取出贓物，但原告仍稱受有損失約40餘
      萬元，故被告要求原告提出發票等證物以代向保險公司求
      償，惟原告並未能依系爭契約書第11條第3款之規定提出
      前述憑證，致被告無法在期限內提供可信之憑證代向保險
      公司求償，原告自應負責。且依系爭契約書第14條第3款
      規定：「乙方 (即被告)於案發當時立即捕獲主要暴徒或
      竊犯送警法辦者，得予免責。」是以原告之請求違反前述
      契約約定，原告應向竊賊求償而非被告。
（二）另依系爭契約書第10條第4款規定「甲方 (即原告)……應
      確實檢查標的物內是否暗藏人員。」原告並未確實履行第
      10 條第4款之協力義務，故依系爭契約書第15條第1款規
      定「甲方或其代理人有過失者」被告得以主張過失相抵。
      再者，依系爭契約書第15條第2款規定「甲方未交鑰匙給
      乙方，乙方保全人員於事故發生時，已及時趕至現場，但
      無法即時進入檢查捕賊者」亦得主張過失相抵，是以在失
      竊之前被告已多次要求提供鑰匙，且竊案發生時，被告依
      原告提供之緊急聯絡電話，均未能接通，致不得其門而入
      ，原告顯有疏失。又該竊賊為原告公司之員工，雖行竊當
      時是否已離職未可得知，惟是屬「內賊」，所以在前述案
      發當時，被告在外檢視，無從著力，被告與原告在訂定合
      約時，便已考量此種情況，故有上述協力義務、過失相抵
      及減低責任之約定。依此，被告並非如原告所述不盡責，
      而原告更未能說全無過失，被告自得主張過失相抵減低賠
      償之責。
（三）又依原告提出之失竊物品暨金額列表清單，並未有發票、
      帳冊等可供認定之憑證，且其內部帳目上承辦人員蓋章之
      日期均為92年10月20日以後，顯係事後編制，不足為憑。
      且索賠金額部分，原告於第二次失竊時 (即92年8月4日)
      ，即來函稱損失40餘萬元，原告並不否認，但卻又於第三
      次失竊 (即92年8月11日)，捕獲竊賊追回第二次失竊之贓
      物後，不減反增為100多萬元？故知即令原告有損失，亦
      不超過40萬元。再者，原告曾與被告公司郭姓經理商議理
      賠200,000元，被告公司正在考量是否適當之際，原告卻
      提出本訴訟，並索賠100餘萬元，此皆可證原告之陳述不
      實。再查，原告所提訴訟標的，計1,018,273元，係指兩
      次失竊之總額，即92年7月23日及8月4日之失竊。惟原告
      於92 年7月23日之失竊並未詳列損失清單，僅備案而已，
      合理推估即應有損失其金額亦不大，且警方採證提出之現
      場照片，亦全是92年8月4日遭竊時之照片，並無原告所提
      之92年7月23日之照片。而按係爭契約書第11條第3款，「
      甲方 (即原告)應於損害發生時起2小時內報警處理，並於
      15日內以書面向乙方 (即被告)提出警察機關受理案件證
      明及附客戶損失清單」，今原告並未遵循上述程序，按契
      約保護雙方權益之精神，被告無法接受其片面宣稱之損失
      。
三、經查，本件原告主張：兩造於92年3月31日簽訂「系統保全
    服務契約書」由被告為原告提供系統保全服務，保全服務期
    間10個月；原告於92年7月23日、92年8月4日遭竊取如附表
    所示之設備，被告之警報系統記錄於前揭二日，盜警信號多
    次發報，被告並未通報警方及原告會同處理，原告於發現後
    曾報警處理；事後原告曾請求被告處理賠償事宜，且於92
    年9月22日寄發存證信函催請被告賠償，被告迄未賠償等情
    ，業據其提出系統保全服務契約書、台北市政府警察局中正
    第一分局92年7月23日及92年8月4日受理刑事案件報案三聯
    單第二聯、賓士保全股份有限公司警報系統資料、存證信函
    （暨回執）等件（附卷7-21、43-49頁參照）為證，並經本
    院向台北市政府警察局中正第一分局函調該局辦理原告公司
    92 年7月23日、92年8月4日遭竊案之相關資料核與原告之主
    張大致相符（卷附91-124頁筆錄、物品清單、現場照片、現
    場圖等相關資料參照），是原告前揭主張自堪信為真實。被
    告空言原告公司於92年7月23日並未遭竊、未報警亦無求償
    ，縱有損失其金額亦不實在云云，自無可採。
四、至被告辯稱伊就原告公司系爭遭竊損失無庸負賠償之責云云
    ，無非以(1)原告公司於92年8月11日發生第三次失竊，被告
    報警會同警方，當場將竊賊捕獲，並取出贓物，原告依系爭
    契約書第14條第3款規定應向竊賊求償而非被告。(2)另原告
    並未確實履行第10條第4款之協力義務、在失竊之前被告已
    多次要求提供鑰匙，且竊案發生時，被告依原告提供之緊急
    聯絡電話，均未能接通，致不得其門而入，原告顯有疏失。
    又該竊賊為原告公司之員工，雖行竊當時是否已離職未可得
    知，是屬「內賊」，所以在前述案發當時，被告在外檢視，
    無從著力，並非不盡責，被告自得主張過失相抵減低賠償之
    責為據，惟查：
（一）按「有下列情事之一者，乙方（即被告）不負賠償之責：
      ……四、乙方於案發當時立即捕獲主要暴徒竊犯送警法辦
      者。……」雖為系爭系爭契約書第14條第3款所明定，惟
      被告係原告公司於92年8月11日發生第三次竊案時，始報
      警會同警方當場將竊賊捕獲取出贓物一事，為其自認屬實
      ，則被告得依前揭規定主張免除賠償責任者，自以原告因
      92年8月11日竊案所生之損害為限，其辯稱伊就原告因92
      年7月23日、92年8月4日竊案所生之損失，亦可援引上開
      規定主張免責，核無可採。
（二）次按「當事人主張有利於己之事實者，就其事實有舉證之
      責任。」為民事訴訟法第277條所明定。本件被告辯稱原
      告未確實檢查標的物內是否暗藏人員、竊案發生時，被告
      依原告提供之緊急聯絡電話，均未能接通、92年7月23日
      、92年8月4日行竊原告公司者為內賊云云，均為原告所否
      認，而被告就此有利於己之事實，復未另行舉證以其說，
      是其所辯即難遽信為真，從而被告執上情謂原告有過失，
      謂伊可依系爭契約書過失相抵之約定減低賠償之責云云，
      亦無足取。
五、末查，本件原告公司於92年7月23日、92年8月4日遭竊取如
    附表所示之設備，已如前述，而其主張伊公司因上開竊案分
    別受有520,338元及497,935元之損失（以經折舊後之價值計
    算），損害總額合計為1,018,273元等情，則據其提出固定
    資產明細表（FIXED ASSETS DETAIL LIST）、統一發票、財
    產保管卡、ASSET PERIOD BALANCED ENQUIRY、PostJournal
    Detail Report等件附卷第23-42頁為證，而附表所示之設備
    在各該設備購入且使用後，於事發時（即92年7、8 月間）
    之合理市場交易價格總計範圍為1,275,371元至1,537,308元
    間一節，亦經財團法人中華工業發展研究所鑑定無訛，並製
    有鑑定研究報告書一份附卷可參，是原告主張伊因系爭二竊
    案受合計為1,018,273元之損害等語，自堪信為真正。
六、綜上所述，本件被告於92年7月23日、92年8月4日原告公司
    保全系統之盜警信號多次發報後，未依約為至現場確實查勘
    及為緊急處置，並即通報警方原告，致原告如附表所示之設
    備遭竊，受有1,018,273元之損害，從而，原告依系爭系統
    保全服務契約第11條約定，訴請被告如數賠償其上開損害，
    並自其收受原告催請賠償之存證信函後之92年9月25日起至
    清償日止，按週年利率百分之五計算給付法定遲延利息，洵
    屬有據，應予准許。
七、本件因事證已臻明確，兩造其餘攻擊、防禦方法及所為之立
    證，經核與判決之結果不生影響，無庸逐一論述，併予敘明
    。
八、又本判決兩造分別陳明願供擔保，請求宣告假執行或免為假
    執行，經核均無不合，爰分別酌定相當之擔保金額，予以准
    許。
九、結論：原告之訴為有理由，爰依民事訴訟法第78條、第390
    條第2項、第392條第2項規定，判決如主文。
中　　華　　民　　國　　94　　年　　2 　　月　　4 　　日
                        民事第四庭  法  官  周玫芳
以上為正本係照原本作成。
如對本判決上訴，須於判決送達後二十日之不變期間內，向本院
提出上訴狀。
中　　華　　民　　國　　94　　年　　2 　　月　　4 　　日
                                    書記官  郭麗琴
